【裁判字號】    91,訴,3651
【裁判日期】    920310
【裁判案由】    偽造文書等
【裁判全文】
臺灣高雄地方法院刑事判決              九十一年度訴字第三六五一號
    公  訴  人  臺灣高雄地方法院檢察署檢察官
    被      告  乙○○
    被      告  丙○○
右列被告因偽造文書等案件，經檢察官提起公訴（九十一年度偵字第二二四六七號）
，本院判決如左：
    主  文
乙○○共同連續行使偽造私文書，足以生損害於他人，處有期徒刑伍月，如易科罰金
，以佰元折算壹日；緩刑貳年。偽造如附表「應予沒收之物品名稱」欄內所示之部
分，均沒收。
丙○○共同行使偽造私文書，足以生損害於他人，處有期徒刑月，如易科罰金，以
佰元折算壹日；緩刑貳年。偽造如附表「應予沒收之物品名稱」欄內所示之部分，
均沒收。
    事  實
一、乙○○與甲○○為繼母女關係，丙○○原為合作金庫銀行前金分行（下稱合作金
    庫）行員（襄理職務），乙○○與丙○○二人共同基於偽造及行使偽造私文書之
    犯意聯絡及行為分擔，由乙○○於民國八十八年一月二十七日未經甲○○之同意
    ，擅自攜帶戶口名簿影本及甲○○留存在高雄市三民區○○○路一四四號住處之
    印章前往合作金庫，冒用甲○○名義，在該行存摺存款戶綜合約定書、存款印鑑
    卡暨金融卡領取憑條暨啟用登錄申請書（起訴書漏未論列此部分事實）上，偽造
    「甲○○」之署押，並盜用上開印章蓋用於於上開存摺存款戶綜合約定書、存款
    印鑑卡、金融卡領取憑條暨啟用登錄申請書等私文書上而盜用「甲○○」之印文
    ，俟偽造上開存摺存款戶綜合約定書（計偽造「甲○○」名義之署押、盜用「甲○○」名義之印文各一枚，詳九十一年度發查字第五六六二號偵查卷內第四十九
    頁）、存款印鑑卡（計偽造「甲○○」名義之署押一枚、盜用「甲○○」名義之
    印文二枚，詳上開偵查卷內第十頁）、金融卡領取憑條暨啟用登錄申請書（計盜
    用「甲○○」名義之印文一枚，詳上開偵查卷內第十二頁）等私文書（均未據扣
    案），當時承辦人員丙○○明知甲○○實際未到現場申請辦理開戶，亦未出具任
    何委託開戶資料，且於事中未作任何徵信調查，竟於事後在前開合約書內註明甲○○之電話號碼「0000000000、（○二）00000000、（○二
    ）00000000轉一八○六」等號碼及「通知本人」等字樣，表示已為徵信
    調查之意，      復將上開已偽造完成之存款戶綜合約定書、存款印鑑卡、金融
    卡領取憑條暨啟用登錄申請書等私文書持以向合作金庫其他經辦人員行使，用以
    申請設立「甲○○」名義之活期儲蓄存款帳戶及領取金融卡各一份，致合作金庫
    其他經辦人員誤認本件申請案業經甲○○同意開戶而准予設立第0000000
    000000號活期儲蓄存款帳戶及領用金融卡。乙○○於領得上開活期儲蓄存
    款帳戶及領用金融卡後，復基於偽造及行使偽造私文書之概括犯意，即藉此帳戶
    自八十八年一月二十七日起至九十一年三月十七日止，連續偽造以「甲○○」名
    義之存摺取款憑條之私文書多次（均未據扣案，起訴書僅敘明藉此帳戶從事存、
    提款事務之事實，但漏未論列偽造及行使偽造此部分私文書之事實，該取款憑條
    上計盜用「甲○○」名義之印文各一枚，詳上開偵查卷內第十三頁參照；另丙○○就此部分之犯行未參與），從事提款事務，足以生損害於合作金庫管理帳戶之
    正確性及甲○○本人。
二、案經甲○○訴由臺灣高雄地方法院檢察署檢察官偵查起訴。
    理  由
一、訊據被告乙○○、丙○○於本院審理中供認上開犯罪事實不諱，核與告訴人甲○○指訴被告確有未經其同意而擅自開立合作金庫銀行前金分行上開第00000
    00000000號活期儲蓄存款帳戶之情節相符，且有合作金庫存摺存款戶綜
    合約定書、存款印鑑卡、金融卡領取憑條暨啟用登錄申請書等資料影本各一份附
    卷可資佐證，足認被告之自白核與事實相符。事證明確，被告右揭偽造及行使偽
    造私文書之犯行洵堪認定，應予依法論科。
二、按以自己共同犯罪之意思，參與實施犯罪構成要件以外之行為，或以自己共同犯
    罪之意思，事先同謀，而由其中一部分人實施犯罪之行為者，均為共同正犯，司
    法院大法官會議釋字第一百零九號解釋著有明文。被告丙○○為銀行行員，明知
    未經告訴人甲○○本人親自到場，亦未經甲○○提出依法委任或授權第三人代辦
    開戶之授權證明，即同意辦理由被告乙○○開立以「甲○○」名義之活期儲蓄存
    款帳戶及領用金融卡，顯屬有參與被告乙○○偽造及行使偽造私文書犯行之共同
    犯意聯絡與行為分擔，自與被告乙○○就偽造及行使偽造私文書之犯行構成共同
    正犯。故核被告乙○○、丙○○所為，均係犯刑法第二百十六條、第二百十條之
    偽造及行使行使偽造私文書罪。公訴人就被告乙○○、丙○○共同偽造及行使偽
    造之金融卡領取憑條暨啟用登錄申請書之私文書，及被告乙○○偽造及行使偽造
    以「甲○○」名義之存摺取款憑條之私文書多次犯行，雖漏未論列其犯罪事實，
    惟均已顯現於偵查卷內之相關卷證資料，且與被告其他已起訴之偽造及行使偽造
    私文書犯行間，有裁判上一罪之關係，本院自得就此部分犯行一併予以審理，附
    此敘明。被告乙○○、丙○○就上開偽造及行使偽造之存款戶綜合約定書、存款
    印鑑卡、金融卡領取憑條暨啟用登錄申請書等私文書之犯行，為有共同犯意之聯
    絡及行為之分擔，均為共同正犯。又被告乙○○、丙○○偽造「甲○○」名義之
    合作金庫存摺存款戶綜合約定書、存款印鑑卡、金融卡領取憑條暨啟用登錄申請
    書及存摺取款憑條等私文書後，復持以行使，其偽造之低度行為已為行使之高度
    行為所吸收，應僅論以行使偽造私文書罪而不另論以偽造私文書罪。另被告於偽
    造之上開私文書上偽造「甲○○」名義之署押，及盜用甲○○之印章而盜蓋「甲○○」名義之印章所盜用之印文，已構成偽造私文書行為之一部分，不再論以偽
    造署押、盜用印章、盜用印文等罪。再被告乙○○自八十八年一月二十七日起至
    九十一年三月十七日止，就前開偽造及行使偽造之存款戶綜合約定書、存款印鑑
    卡、金融卡領取憑條暨啟用登錄申請書，及多次偽造及行使偽造之存摺取款憑條
    等私文書之犯行，係時間緊接、手法相同，觸犯構成要件同一之罪名，顯係基於
    概括之犯意反覆為之，為連續犯，應依刑法第五十六條之規定，論以連續行使偽
    造私文書一罪，並依法加重其刑。爰審酌被告乙○○、告訴人甲○○為繼母女關
    係，竟未經告訴人之同意即擅自開立告訴人名義之存款帳戶並藉以提存款，另被
    告丙○○為銀行職司襄理職務之人員，明知未經本人同意或授權情形下，竟與被
    告乙○○基於共同犯意聯絡而同意辦理開立告訴人名義之存款戶已足生損害於合
    作金庫管理帳戶之正確性及甲○○本人，被告二人之犯行本不宜輕赦，然被告二
    人於本院審理中均已坦承犯行，且被告乙○○亦已與告訴人達成和解、賠償告訴
    人之損害，有和解書一紙附卷可查，及被告丙○○係基於與被告乙○○熟識之人
    情請託一時失慮而偶罹刑章；公訴人以被告偵查中未坦承犯行，事後復未積極與
    告訴人和解，求處被告乙○○有期徒刑一年，被告丙○○有期徒刑八月，惟因被
    告二人於本院審理中均已坦承犯行，且被告乙○○已與告訴人達成和解等一切犯
    罪情狀，爰各酌情從輕量處如主文所示之刑，並均諭知易科罰金折算之標準，以
    示儆懲。另被告行使偽造私文書之部分犯行，雖係於九十年一月十日修正公布之
    刑法第四十一條施行前，然另有行使偽造私文書之部分犯行係持續至該條文修正
    公布施行後，依連續犯以最後行為時為論罪之時為準，本案自應適用九十年一月
    十日修正公布之刑法第四十一條第一項前段規定，得予以易科罰金，而無需依刑
    法第二條第一項前段之規定為比較新舊法之適用，附此敘明。末查，被告乙○○
    、丙○○均未曾受有期徒刑以上刑之宣告，有臺灣高等法院被告全國前案紀錄表
    各一紙附卷可稽，經此偵、審教訓，當知所警惕，信無再犯之慮，本院認所宣告
    之刑，以暫不執行為適當，爰併均諭知緩刑二年，以啟自新。偽造之如附表應予
    沒收之物品名稱欄內所示之物，不問屬於犯人與否，併依刑法第二百十九條之規
    定，宣告均沒收。另被告所偽造之合作金庫存摺存款戶綜合約定書、存款印鑑卡
    、金融卡領取憑條暨啟用登錄申請書及取款憑條等私文書，均已交由合作金庫收
    執而編為該銀行文書之一部分，已非屬被告所有之物，爰不予宣告沒收；又被告
    於上揭偽造之私文書上，盜蓋「甲○○」名義之印章所盜用之「甲○○」名義之
    印文，因該印文係真正之印章所蓋用，自非屬偽造之印文，尚無依刑法第二百十
    九條之規定宣告沒收必要，亦復已構成前開偽造之私文書之部分內容（該偽造之
    私文書依上所述，已交由合作金庫收執而編為該銀行文書之一部分），亦尚無予
    以宣告沒收之必要，均附此敘明。
據上論斷，應依刑事訴訟法第二百九十九條第一項前段，刑法第二十八條、第五十六
條、第二百十六條、第二百十條、第二百十九條、第四十一條第一項前段、第七十四
條第一款，罰金罰鍰提高標準條例第二條，判決如主文。
本案經檢察官陳登燦到庭執行職務。
中      華      民      國      九十二      年      三    月      十    日
                      臺灣高雄地方法院刑事第七庭
                                        法  官  柯  盛  益
右正本證明與原本無異。
如不服本判決，應於判決送達後十日內，向本院提出上訴狀。
                                        書記官  陳  昱  良
中      華      民      國      九十二      年      三    月      十    日
附表：應予沒收之物品名稱
┌──┬─────────┬─────────┬────────────┐
│編號│私  文  書  名  稱│應予沒收之物品名稱│    備            註    │
├──┼─────────┼─────────┼────────────┤
│    │合作金庫銀行存摺存│偽造之「甲○○」名│詳九十一年度發查字第五六│
│一  │款戶綜合約定書。  │義署押壹枚。      │六二號偵查卷內第四十九頁│
├──┼─────────┼─────────┼────────────┤
│二  │合作金庫銀行存款印│偽造之「甲○○」名│詳九十一年度發查字第五六│
│    │鑑卡。            │義署押壹枚。      │六二號偵查卷內第十頁。  │
└──┴─────────┴─────────┴────────────┘
附錄本判決論罪科刑法條全文
中華民國刑法第二百十六條：
行使第二百十條至第二百十五條之文書者，依偽造、變造文書或登載不實事項或使登
載不實事項之規定處斷。
中華民國刑法第二百十條：
偽造、變造私文書，足以生損害於公眾或他人者，處五年以下有期徒刑。


司法院資訊處製作；財團法人民間司法改革基金會備份。
